【裁判字號】    95,訴,1040
【裁判日期】    950911
【裁判案由】    毒品危害防制條例
【裁判全文】
臺灣彰化地方法院刑事判決              95年度訴字第1040號
公  訴  人  臺灣彰化地方法院檢察署檢察官
被      告  甲○○
                    現另案在臺灣臺中女子監獄執行中
上列被告因違反毒品危害防制條例案件，經檢察官提起公訴（九
十五年度毒偵字第一六一四、一九三二號），被告於準備程序中
就被訴事實為有罪之陳述，經告知簡式審判程序之旨，並聽取公
訴人、被告之意見後，本院合議庭裁定由受命法官獨任進行簡式
審判程序，判決如下：
    主  文
甲○○連續施用第一級毒品，處有期徒刑拾月，扣案之海洛因壹
包（海洛因淨重零點零公克、空包裝重零點貳公克）沒收銷
燬之，另扣案之注射針筒貳支均沒收；又連續施用第二級毒品，
處有期徒刑陸月。應執行有期徒刑壹年月，扣案之海洛因壹包
（海洛因淨重零點零公克、空包裝重零點貳公克）沒收銷燬
之，另扣案之注射針筒貳支均沒收。
    事  實
一、甲○○前因施用第一級毒品案件、第二級毒品案件，經臺灣
    高等法院臺中分院於民國九十五年二月九日以九十四年度上
    訴字第二四六三號分別判處有期徒刑九月、七月，應執行有
    期徒刑一年二月確定，並於九十五年八月四日送監執行，現
    仍在臺灣臺中女子監獄執行中（不構成累犯）。另因施用毒
    品案件，經本院以九十一年度毒聲字第二一六四號裁定送觀
    察、勒戒後，認有繼續施用毒品之傾向，再經本院以九十一
    年度毒聲字第二三五五號裁定送強制戒治，並於九十二年九
    月二十六日執行完畢。詎甲○○於前開強制戒治執行完畢釋
    放後五年內，仍不知悔改，復基於施用第一級毒品海洛因之
    概括犯意，自九十五年三月中旬某日起至同年六月四日某時
    許止，分別在其位於彰化縣花壇鄉三春村後厝一巷一○三號
    住處內、彰化縣花壇鄉○○街某處田邊，每月一次，以將第
    一級毒品海洛因粉末置入注射針筒內加水後，再以針筒注射
    手臂血管之方式，連續施用第一級毒品海洛因多次；另基於
    施用第二級毒品甲基安非他命之概括犯意，於九十五年四月
    十三日上午七時許、同年五月二日上午某時許，在其上開住
    處內，以將第二級毒品甲基安非他命置於玻璃球管內用火燒
    烤而吸其煙霧之方式，連續施用第二級毒品甲基安非他命二
    次。嗣先後於九十五年四月十四日晚上十一時四十分許，為
    警在彰化縣社頭鄉○○路與員集路口北端處查獲，並扣得第
    一級毒品海洛因一包（海洛因凈重○點○三公克、空包裝重
    ○點三二公克），經採集其尿液送驗，結果呈嗎啡、甲基安
    非他命陽性反應；於同年五月二日下午三時三十分許，為警
    在彰化縣彰化市○○路與自強南路口查獲，並扣得其所有、
    供自己施用第一級毒品海洛因所用之注射針筒二支，經採集
    其尿液送驗，結果呈嗎啡、甲基安非他命陽性反應，始悉上
    情。
二、案經彰化縣警察局彰化分局、田中分局報告臺灣彰化地方法
    院檢察署檢察官偵查起訴。
    理  由
一、按除被告所犯為死刑、無期徒刑、最輕本刑為三年以上有期
    徒刑之罪或高等法院管轄第一審案件者外，於刑事訴訟法第
    二百七十三條第一項程序進行中，被告先就被訴事實為有罪
    之陳述時，審判長得告知被告簡式審判程序之旨，並聽取當
    事人、代理人、辯護人及輔佐人之意見後，裁定進行簡式審
    判程序；除簡式審判程序及簡易程序案件外，第一審應行合
    議審判；刑事訴訟法第二百七十三條之一第一項、第二百八
    十四條之一分別定有明文。本件被告甲○○所犯係死刑、無
    期徒刑、最輕本刑為三年以上有期徒刑或高等法院管轄第一
    審案件以外之罪，且於本院行準備程序時就被訴事實為有罪
    之陳述，經受命法官告知簡式審判程序之旨，並聽取公訴人
    、被告之意見後，本院合議庭認無不得或不宜改依簡式審判
    程序進行之處，經評議結果，裁定改由受命法官獨任行簡式
    審判程序，合先敘明。
二、訊據被告甲○○對於上開施用第一級毒品海洛因、第二級毒
    品甲基安非他命之犯行均坦承不諱，且其先後於九十五年四
    月十四日、同年五月二日為警查獲後，經警分別採其尿液送
    驗，結果均呈嗎啡、甲基安非他命陽性反應，此有尿液代號
    與真實姓名對照認證單、詮昕科技股份有限公司濫用藥物尿
    液檢驗報告書各二紙在卷可稽，再扣案之白粉一包，經送法
    務部調查局鑑定結果，含海洛因成分，海洛因淨重○點○三
    公克，空包裝重○點三二公克，此有法務部調查局九十五年
    五月三十日調科壹字第一四○○一二九三○號鑑定通知書一
    紙在卷可考，復有現場照片四幀在卷為證，以及注射針筒二
    支扣案為憑，足徵被告之自白確與事實相符。又被告前因施
    用毒品案件，經本院以九十一年度毒聲字第二一六四號裁定
    送觀察、勒戒後，認有繼續施用毒品之傾向，再經本院以九
    十一年度毒聲字第二三五五號裁定送強制戒治，並於九十二
    年九月二十六日執行完畢等情，有臺灣彰化地方法院檢察署
    刑案資料查註紀錄表及臺灣高等法院被告全國前案紀錄表各
    一份在卷可考。被告於九十二年九月二十六日強制戒治執行
    完畢釋放後，五年內再犯本件施用第一級毒品、第二級毒品
    犯行，依毒品危害防治條例第二十三條第二項規定，自應依
    法論科。本件事證明確，被告施用第一級毒品海洛因、第二
    級毒品甲基安非他命之犯行，應堪認定。
三、論罪科刑理由：
  (一)核被告所為，分別係犯毒品危害防制條例第十條第一項之施
    用第一級毒品罪、同條第二項之施用第二級毒品罪。
  (二)又刑法業於九十四年二月二日修正公布，並於九十五年七月
    一日施行，被告行為後法律既有變更，是關於本案應適用之
    新舊法，茲比較如下：
  1.刑法第二條第一項規定，係規範行為後法律變更所生新舊法
    律比較適用之準據法，於九十五年七月一日刑法施行後，應
    適用刑法第二條第一項之規定，為「從舊從輕」之比較（最
    高法院九十五年五月二十三日第八次刑事庭會議決議第一點
    第一項參照）。
  2.修正前刑法第五十六條關於連續犯之規定，業已修正刪除，
    應依刑法第二條第一項規定，適用最有利於行為人之法律（
    最高法院九十五年五月二十三日第八次刑事庭會議決議第五
    點第四項第一款參照）。經比較新、舊法結果，應以被告行
    為時之法律即修正前第五十六條規定論以連續犯，最有利於
    被告（臺灣高等法院九十五年五月四、五日座談會第九號決
    議參照）。
  3.修正前刑法第五十一條第五款關於定應執行刑之規定，由「
    宣告多數有期徒刑者，於各刑中之最長期以上，各刑合併之
    刑期以下，定其刑期。但不得逾二十年。」修正為「宣告多
    數有期徒刑者，於各刑中之最長期以上，各刑合併之刑期以
    下，定其刑期。但不得三十年。」應依刑法第二條第一項規
    定，適用最有利於行為人之法律（最高法院九十五年五月二
    十三日第八次刑事庭會議決議第五點第一項參照）。經比較
    新、舊法結果，應以被告行為時之法律即修正前第五十一條
    第五款規定合併定應執行刑，最有利於被告。
  4.比較時應就罪刑有關之共犯、未遂犯、想像競合犯、牽連犯
    、連續犯、結合犯，以及累犯加重、自首減輕暨其他法定加
    減原因（如身分加減）與加減例等一切情形，綜其全部罪刑
    之結果而為比較（最高法院九十五年五月二十三日第八次刑
    事庭會議決議第一點第四項參照）。經綜合比較新、舊法之
    結果，被告行為後之新法並未有利於被告，依刑法第二條第
    一項前段規定，本案自應適用被告行為時之法律即修正前刑
    法第五十六條、第五十一第五款之規定。
  (三)被告為施用第一級毒品、第二級毒品，而持有各該級毒品，
    其持有之低度行為，應各為施用之高度行為所吸收，均不另
    論罪。又被告先後多次施用第一級毒品、第二級毒品之犯行
    ，各時間緊接，所犯分別係構成要件相同之罪，顯各係基於
    概括犯意反覆為之，為連續犯，應依刑法第五十六條規定，
    各以一罪論，並均加重其刑。公訴人雖僅就被告自九十五年
    三月間某日起至同年五月二日下午五時三十分為警採尿前七
    十二小時內之某時止，連續施用第一級毒品多次之犯行，提
    起公訴，然檢察官就犯罪事實之一部提起公訴者，其效力及
    於全部，此為刑事訴訟法第二百六十七條所明定，被告其餘
    連續施用第一級毒品多次之犯行，與前揭論罪科刑之業經起
    訴部分，不僅時間緊接，手段亦相同，有連續犯之裁判上一
    罪關係，應為起訴效力所及，本院自得併予審理，附此敘明
    。再被告所犯上開二罪，係犯意各別、行為互殊，應予分論
    併罰。爰審酌被告曾因施用毒品經送觀察、勒戒、強制戒治
    後，仍未能戒斷，再犯本案之罪，顯然未能善體國家設置觀
    察、勒戒、強制戒治機構，協助毒品施用者戒除毒癮之良法
    美意，及其犯罪之動機、目的、所生危害、施用次數、期間
    長短，暨犯罪後坦承犯行，態度尚屬良好等一切情狀，分別
    量處如主文所示之刑，並依修正前刑法第五十一條第五款規
    定，定其應執行之刑。
  (四)又刑法第三十八條關於沒收之規定，亦於九十四年二月二日
    修正公布，並於九十五年七月一日施行。惟按從刑附屬於主
    刑，除法律有特別規定者外，依主刑所適用之法律（最高法
    院九十五年五月二十三日第八次刑事庭會議決議第一點第五
    項參照），是本案關於沒收之從刑，自應適用被告行為時之
    法律即修正前刑法第三十八條之規定。扣案之海洛因一包（
    海洛因凈重○點○三公克、空包裝重○點三二公克），為毒
    品危害防制條例第二條第二項第一款所稱之第一級毒品，應
    依同條例第十八條第一項前段之規定，沒收銷燬之；另扣案
    之注射針筒二支，係被告所有、供其施用第一級毒品海洛因
    所用之物，此經被告供承在卷，應依修正前刑法第三十八條
    第一項第二款規定宣告沒收。
四、至於被告於本院審理時，雖另供稱：其於九十五年七月十五
    日、同年七月二十九日另有施用第一級毒品海洛因二次等語
    ，惟按連續數行為而犯同一之罪名，均在新法施行前者，新
    法施行後，應依新法第二條第一項之規定，適用最有利於行
    為人之法律。部分之數行為，發生在新法施行前者，新法施
    行後，該部分適用最有利於行為人之法律。若其中部分之一
    行為或數行為，發生在新法施行後者，該部分不能論以連續
    犯（最高法院九十五年五月二十三日第八次刑事庭會議決議
    第五點第四項第一款參照），此部分與公訴人起訴之犯罪事
    實即不具有連續犯之裁判上一罪關係，並非起訴效力所及，
    本院自不得併予審究，附此敘明。
據上論斷，應依刑事訴訟法第二百七十三條之一第一項、第二百
九十九條第一項前段，毒品危害防制條例第十條第一項、第二項
、第十八條第一項前段，刑法第十一條前段、第二條第一項前段
，修正前刑法五十六條、第五十一條第五款、第三十八條第一項
第二款，判決如主文。
本案經檢察官洪英丰到庭執行職務。
中    華    民    國    95    年    9     月    11    日
                    刑事第二庭  法  官  鄭舜元
以上正本證明與原本無異。
如不服本判決，應於判決送達後10日內，向本院提出上訴狀（須
附繕本）。
中    華    民    國    95    年    9     月    11    日
                                書記官  呂雅惠
附錄：論罪科刑法條
毒品危害防制條例第10條
施用第一級毒品者，處六月以上五年以下有期徒刑。
施用第二級毒品者，處三年以下有期徒刑。


司法院資訊處製作；財團法人民間司法改革基金會備份。
